臺灣高等法院刑事判決
108年度上訴字第3361號
上  訴  人  
即  被  告  黃冠豪



選任辯護人  黃姝嫚律師
            鍾凱勳律師
上列上訴人因違反毒品危害防制條例案件，不服臺灣宜蘭地方法
院108年度訴字第144號，中華民國108年7月24日第一審判決（起
訴案號：臺灣宜蘭地方檢察署108年度偵字第2301號），由原審
辯護人為其利益提起上訴，本院判決如下：
    主  文
上訴駁回。
    事實及理由
一、按原審之代理人或辯護人，得為被告之利益而上訴。但不得
    與被告明示之意思相反，刑事訴訟法第346 條定有明文。本
    案上訴人即被告甲○○於原審之辯護人林士雄律師於原審宣判
    後為被告利益提起上訴，有刑事聲明上訴狀可參（見本院卷
    第25、37頁），被告於本院審理中亦表明對於原審判決不服
    之意，按上規定，原審辯護人為被告提起本件上訴，自屬合
    法，合先敘明。
二、本案經本院審理結果，原審認為被告犯販賣第二級毒品未遂
    罪，處有期徒刑4年，並說明扣案鑑餘含第二級毒品成分4-
    甲氧基安非他命之藥錠2顆，應依毒品危害防制條例第18條
    第1項前段之規定，沒收銷燬之，扣案之OPPO廠牌手機1支（
    內含門號0000000000號SIM卡1張）係供本件販賣毒品犯罪所
    用之物，應依毒品危害防制條例第19條第1項前段規定予以
    沒收之理由，經核認事用法及量刑均無不當，應予維持。就
    犯罪事實部分，並補充記載：被告係意圖營利，與喬裝買家
    之員警議定要販賣含有第二級毒品、第三級毒品成分之藥錠
    3顆，就理由部分則補充：被告持有第二級毒品成分藥錠之
    低度行為，應為販賣第二級毒品未遂之高度行為所吸收，不
    另論罪，原判決雖有上開瑕疵之處，但與論罪科刑本旨不生
    影響，基於無害違誤，本院就此瑕疵予以補充後，原判決仍
    屬可以維持。其餘均引用原審判決書記載之事實、證據及理
    由（如附件）。    
三、被告上訴意旨略以：伊當日交付與喬裝員警之星形藥錠，係
    伊先前自行購入之壯陽藥品，伊購入後有服用，確認有壯陽
    的效果，但因為服用後身體不適，所以才在同志網站找尋可
    以性交之對象，並欲將該藥錠轉讓給對方，伊並無販售之意
    ，更不知其中含有毒品成分云云。然查：
    ㈠本件是員警執行網路巡邏勤務，看見被告在網路交友軟體
      刊登「17/5 fun now  can Offer. can Help.可提供  可
      幫忙  煙、水、威、衣」等訊息，遂喬裝為買家，與被告
      議定要買賣毒品的條件，被告依約前來交易當場為警查獲
      等情，已據證人即值勤員警陳柏豪於原審審理時結證明確
      （見原審卷第38至40頁），並有該扣案之藥錠3顆可資佐
      證。依卷附被告與員警之對話擷圖（見臺灣新北地方檢察
      署108年度偵字第782號卷第36至37頁），確實有被告前揭
      刊登之訊息，而被告與員警間之對話內容如下：（員警）
      衣怎麼算？（被告）600/800兩種，（員警）差在那？（
      被告）800幾乎是2倍，（員警）好，自取還是有送？（被
      告）自取，（員警）自取那邊？（被告）西門，（員警）
      那我800拿3先試試，（被告）好等語，是細譯此等對話內
      容，顯然是就暗語「衣」之物品在議定買賣之交易條件，
      亦與陳伯豪前揭之陳述內容相符。參以被告於偵查時坦認
      扣案毒品是以1個500元跟網友買的等語（見同上偵查卷第
      45頁），本件被告卻以1個800元、3個共計2,400元價格與
      員警議定交易，其顯然有從中賺取價差利益，更可見被告
      自始即係出於營利之意圖而為販賣行為甚明。是被告以前
      詞辯稱是在同志網站找尋可以性交之對象，只是要將該藥
      錠轉讓給對方，並無販售之行為云云，顯然與上開客觀實
      情不符，難以憑採。
    ㈡前揭扣案之3顆藥錠經送鑑定，取樣1顆檢驗結果，檢出：①
      4-甲氧基安非他命（4-Methoxyamphetamine、PMA）②3,4-
      亞甲基雙氧苯基二甲胺丁酮（Dibutylone、bk-DMBDB）③
      甲苯基乙基胺戊酮（Methyl-alpha-ethylaminopentiophe
      none、MEAPP）④3,4-亞甲基雙氧苯基乙基胺戊酮（N-Ethy
      lpentylone)⑤咖啡因(Caffeine)等成分，其中①屬第二級
      毒品或第二級管制藥品，②至④係第三級毒品，驗餘2顆淨
      重為0.5968公克，有臺北榮民總醫院毒品成分鑑定書可按
      （見同上偵查卷第63頁）。是被告確有販賣含第二級毒品
      、第三級毒品成分之藥錠與喬裝為買家員警之行為。被告
      雖以前詞否認有販賣毒品之主觀犯意云云，然依被告於原
      審審理時所述：（3顆藥錠）從伊買安非他命的賣方以一
      顆500元賣給伊的等語（見原審卷第41頁反面），若被告
      真的是要購買壯陽藥品，此在坊間藥局即可合法取得，何
      以要向販賣毒品之人購入？是以被告取得之來源既屬不法
      ，怎麼可能不知道該人所販售來路不明之藥錠，其內會含
      有毒品成分？參以本院卷附被告前案紀錄表，被告先前即
      有施用毒品之行為，被告也坦認購入後有施用過1顆等語
      （見原審卷第41頁反面），上開藥錠既同含有第二級毒品
      毒品成分，以被告自身經驗，怎可能不知道施用過的反應
      與毒品相類？而本件被告是以一顆500元販入，其後是以
      一顆800元要售出與喬裝買家之員警，已如前述。若非被
      告明知該藥錠含有法所嚴禁之毒品成分，無法輕易取得，
      被告豈會鋌而走險，從中賺取300元，此為其購入價格6成
      之利差，以圖獲利？參以被告於本院審理時所述：當時是
      放在口香糖包裝裡面交出去等語（見本院卷第186頁），
      此與卷附扣案照片所示（見同上偵查卷第38頁），被告是
      將藥錠放置在口香糖袋內之情形相符，更可見被告明知是
      在從事毒品販賣，所以才會刻意另以口香糖外包裝，藉以
      掩飾本件之不法交易。綜上各情，在在可見被告自始即明
      知是在販賣含有毒品成分之藥錠以圖營利，其以前詞辯稱
      以為所購入之是壯陽藥錠，不知含有毒品成分云云，顯非
      事實，自無足取。
四、綜上所述，被告以前詞指摘原判決不當，並無理由，本件上
    訴應予駁回。
據上論斷，應依刑事訴訟法第368條、第373條，判決如主文。
本案經檢察官張學翰提起公訴，被告提起上訴，檢察官張云綺到
庭執行職務。
中    華    民    國    109   年    3     月    11    日
                  刑事第十四庭  審判長法  官  黃斯偉
                                      法  官  黎惠萍
                                      法  官  許泰誠
以上正本證明與原本無異。
如不服本判決，應於收受送達後20日內向本院提出上訴書狀，其
未敘述上訴之理由者並得於提起上訴後20日內向本院補提理由書
（均須按他造當事人之人數附繕本）「切勿逕送上級法院」。
                                      書記官  朱子勻
中    華    民    國    109   年    3     月    11    日

附件：
臺灣宜蘭地方法院刑事判決
                                      108年度訴字第144號
公  訴  人    臺灣宜蘭地方檢察署檢察官
被      告    甲○○    男  32歲（民國00年0月00日生）
                        身分證統一編號：Z000000000號
                        住宜蘭縣○○鄉○○路00巷0號
                        居同上鄉員山路1段189號
扶助律師      林士雄律師

上列被告因違反毒品危害防制條例案件，經檢察官提起公訴（臺
灣宜蘭地方檢察署一０八年度偵字第二三０一號），本院判決如下
：
    主  文
甲○○販賣第二級毒品，未遂，處有期徒刑肆年。
扣案含二、三級新興毒品貳顆（驗餘淨重零點伍玖陸捌公克）均
沒收銷燬；oppo手機壹支（含0000000000號SIM卡壹枚）沒收。
    事  實
一、甲○○明知不得販賣毒品，竟基於販賣第二級、第三級毒品之
    犯意，於民國一０七年十二月十二日，在網路交友軟體「Gri
    ndr」內，以暱稱「呼了都會笑調」刊登：
    「17/5 fun now
     can Offer. can Help.
    可提供  可幫忙
    煙、水、威、衣」
    等文字，向不特定第三人要約販賣含有4-甲氧基安非他命（
    PMA）第二級毒品及3,4-亞甲基雙氧苯基二甲胺丁酮、甲苯
    基乙基胺戊酮、3,4-亞甲基雙氧苯基乙基胺戊酮第三級毒品
    成分之混合型新興毒品。適新北市政府警察局新莊分局警員
    陳柏豪執行網路巡邏勤務時，察覺有異，以暱稱「Alan」佯
    裝欲向其購買，旋與甲○○約定在臺北市○○區○○路○○巷○號之
    統一超商內，以新臺幣（下同）二千四百元價格購買混合型
    新興毒品三顆。甲○○於同日下午三時五十八分許，前往上址
    與喬裝買家之警員陳柏豪碰面交易，交付置於E- xtra口香
    糖包裝內之混合型新興毒品三顆，旋經陳柏豪表明警員身分
    ，當場逮捕而未遂。
二、案經新北市政府警察局新莊分局報由臺灣新北地方檢察署呈
    請臺灣高等檢察署檢察長函轉臺灣宜蘭地方檢察署檢察官偵
    查起訴。
    理  由
一、按被告以外之人於審判外之言詞或書面陳述，除法律有規定
    者外，不得作為證據，刑事訴訟法第一百五十九條第一項定
    有明文。又被告以外之人於審判外之陳述，雖不符刑事訴訟
    法第一百五十九條之一至第一百五十九條之四之規定，而經
    當事人於審判程序同意作為證據，法院審酌該言詞陳述或書
    面陳述作成時之情況，認為適當者，亦得為證據；當事人、
    代理人或辯護人於法院調查證據時，知有同法第一百五十九
    條第一項不得為證據之情形，而未於言詞辯論終結前聲明異
    議者，視為有前項之同意，刑事訴訟法第一百五十九條之五
    亦有明文。查本件被告選任辯護人對警員職務報告爭執其證
    據能力，經查，警員職務報告乃員警針對本案查獲經過所為
    書面報告，非屬刑事訴訟法第一百五十九條之四第一款之紀
    錄文書，而係被告以外之人於審判外之書面供述證據，依同
    法第一百五十九條第一項，無證據能力，本院不採為證據。
    至其餘本院所認定犯罪事實而經調查採用之證據之供述或非
    供述證據，檢察官、被告及其選任辯護人於言詞辯論終結前
    ，均未爭執其證據能力，本院復審酌各該證據作成時之情況
    ，尚無違法及證明力明顯過低之瑕疵，認以之作為證據應屬
    適當，揆諸上開規定，本件經調查之證據，均有證據能力。
二、前揭事實，經訊被告甲○○固坦認有於網路交友平台刊登「17
    /5 fun now  can Offer. can Help.可提供  可幫忙  煙、
    水、威、衣」等文，及於一０七年十二月十二日十五時五十
    八分許，在台北市○○區○○路○○巷○號之統一超商內，與陳柏
    豪以二千四百元交易三顆星形之新興毒品而遭查獲之事實，
    惟矢口否認販賣毒品犯行，並辯稱：該網路交友軟體係約炮
    軟體，其刊登「煙、水、威、衣」分別係說明其有抽煙（煙
    ），並習慣自備水性潤滑液（水），另有威而鋼（威）及保
    險套（衣）。當日其與陳柏豪交易之星形藥錠係壯陽藥品，
    其不知含毒；另辯稱：當時在戶外，在陽光下未看清楚，認
    定陳柏豪是詢問「威」指威而鋼云云。
三、經查，扣案三顆星形藥錠經鑑定成份為：①4-甲氧基安非他
    命（4-Methoxyamphetamine、PMA）②3,4-亞甲基雙氧苯基二
    甲胺丁酮（Dibutylone、bk-DMBDB）③甲苯基乙基胺戊酮（M
    ethyl-alpha-ethylaminopentiophenone、MEAPP）④3,4-亞
    甲基雙氧苯基乙基胺戊酮（N-Ethylpentylone)⑤咖啡因(Caf
    feine)。其中①屬第二級毒品或第二級管制藥品；②～④則係於
    一０六年間新增列管之第三級毒品。此有臺北榮民總醫院毒
    品成分鑑定書一件在卷可稽，是被告與員警佯裝之買家陳柏
    豪交易確為第二、三級毒品。而證人即警員陳柏豪與被告於
    網路交易是詢問被告：「衣怎麼算?」被告答以：「600/800
    兩種」，證人：「差在那？」被告：「800幾乎是2倍」，此
    亦有網路對談擷圖在卷可憑。是若『衣』是被告所指保險套，
    則何來一只價格高達六百、八百之保險套？又何以有「２倍
    」之差？是被告辯稱以為證人當時聯繫是要買威而鋼，或其
    係出售壯陽藥云云，顯係飾卸之詞，要無足採。
四、另查，被告自承扣案與證人交易星形藥錠，係向其自己施用
    第二級毒品安非他命之上手購得，則被告購買上手既係是販
    售毒品者，則被告當知其亦係購買毒品，況被告另自承其係
    以一顆五百元販入四顆，其先前有服用一顆，服用的感覺僅
    是不舒服（本院卷第四一頁反面、四二頁反面審判筆錄），
    是既未提及有何壯陽效果，且既曾自行服用，自己復有施用
    安非他命之經驗，則服用系爭星形藥錠，亦應知含有安非他
    命之效用，參以邇來新興毒品充斥，並多以非一般藥劑之不
    規則形狀製之，本案「星形」之特殊形狀，證人即承辦員警
    依其辦案經驗，一見亦疑為新興毒品（本院卷第三九頁審判
    筆錄），是被告辯稱不知系爭藥錠含毒，均無足採。至被告
    既自承一顆販入是五百元，則其以一顆八百元售出，一顆獲
    利三百元，當亦有營利意圖，可堪認定。
五、核被告所為，係犯毒品危害防制條例第四條第六項、第二項
    、第三項之販賣第二、三級毒品未遂罪。被告所販售星形新
    興毒品同時含有第二、三級毒品成分，係一販賣行為同時觸
    犯販賣第二、三級毒品二罪名，為想像競合犯，應從一重論
    以販賣第二級毒品罪。又本案係員警佯客戶並無買受真意，
    並當場逮捕，乃被告所為僅為未遂，併應依法減輕其刑。爰
    審酌被告前無前科紀錄，本案經查獲時併有施用第二級毒品
    犯行，前素行尚佳；大學畢業，未婚，無子女，從事議員助
    理，月薪三萬元，與父母同住之學經歷及家庭生活狀況，年
    輕力壯，竟尋販毒謀利，且販賣毒品擴散毒源，對社會安全
    影響至鉅，犯後亦不知悛悔，飾詞圖卸等一切情狀，乃量處
    如主文所示之刑，以資懲儆。
六、扣案新興毒品三顆，鑑驗用磬一顆，餘二顆同時含第二、三
    級毒品成分，無法分離解析，均應依法宣告沒收銷燬；另扣
    案oppo手機一支（含0000000000號SIM卡一枚），係供本案
    犯罪所用之物，不問屬於犯罪行為人與否，亦應依法宣告沒
    收之。
七、據上論斷，應依刑事訴訟法第二百九十九條第一項前段，毒
    品危害防制條例第四條第六項、第二項、第三項、第十八條
    第一項前段、第十九條第一項，刑法第十一條前段、第五十
    五條、第二十五條，判決如主文。本案經檢察官張學翰提起
    公訴，檢察官郭欣怡到庭執行職務。
中    華    民    國  一０八  年    七  月    廿四    日
                        臺灣宜蘭地方法院刑事第三庭
                            審判長法  官  郭淑珍
                                  法  官  楊心希
                                  法  官  陳玉雲
以上正本證明與原本無異。
如不服本判決應於收受送達後十日內向本院提出上訴書狀，並應
敘述具體理由；其未敘述上訴理由者，應於上訴期間屆滿後二十
日內向本院補提理由書(均須按他造當事人之人數附繕本)「切勿
逕送上級法院」。
                                  書記官  洪明媚

中    華    民    國  一０八  年    七  月    廿四    日
附錄本案論罪科刑法條：
毒品危害防制條例第4條
製造、運輸、販賣第一級毒品者，處死刑或無期徒刑；處無期徒
刑者，得併科新臺幣 2 千萬元以下罰金。
製造、運輸、販賣第二級毒品者，處無期徒刑或 7 年以上有期
徒刑，得併科新臺幣 1 千萬元以下罰金。
製造、運輸、販賣第三級毒品者，處 7 年以上有期徒刑，得併
科新臺幣 7 百萬元以下罰金。
製造、運輸、販賣第四級毒品者，處 5 年以上 12 年以下有期
徒刑，得併科新臺幣 3 百萬元以下罰金。
製造、運輸、販賣專供製造或施用毒品之器具者，處 1 年以上
7 年以下有期徒刑，得併科新臺幣 1 百萬元以下罰金。
前五項之未遂犯罰之。